【裁判字號】    99,交聲,246
【裁判日期】    990630
【裁判案由】    聲明異議
【裁判全文】
臺灣臺中地方法院交通事件裁定         99年度交聲字第246號
原處分機關  交通部公路總局臺中區監理所豐原監理站
異  議  人
即受處分人  甲○○
上列異議人即受處分人因違反道路交通管理處罰條例案件，對於
交通部公路總局臺中區監理所豐原監理站中華民國九十八年十一
月二十七日所為之處分（豐監稽違字第裁六三—ＨＤ00000
00號）聲明異議，本院裁定如下：
    主    文
原處分撤銷。
    理    由
一、原處分機關係以：本件為臺中縣警察局交通警察隊於民國九
    十八年四月十四日以中縣警交相字第ＨＤ0000000號
    違規通知單，舉發異議人即受處分人甲○○所有之車牌號碼
    ＯＢ—一四九一號自用小貨車，於同年三月三十日下午六時
    零五分許，在臺八線三公里處，因「駕車行經有燈光號誌管
    制之交岔路口闖紅燈」違規，且異議人逾期未到案，爰依道
    路交通管理處罰條例第五十三條第一項、第六十三條第一項
    第三款之規定，裁處為車主之異議人罰鍰新臺幣（下同）五
    千四百元，並記違規點數三點等語。異議人即受處分人甲○
    ○則以：伊並未收到原舉發機關之「舉發違反道路交通管理
    事件通知單」，且上開為警舉發之時、地，係其父親乙○○
    駕駛前開車牌號碼ＯＢ—一四九一號自用小貨車等語而提出
    聲明異議。
二、按逕行舉發者，應按已查明之資料填註車牌號碼、車輛種類
    、車主姓名及地址，並於通知單上方空白處加註逕行舉發之
    文字後，由舉發機關送達被通知人。又填製通知單，應到案
    日期應距舉發日十五日，但逕行舉發案件，其應到案之日期
    距舉發日為三十日。再受舉發違反道路交通管理事件之被通
    知人，認為受舉發之違規行為應歸責他人者，應於通知單記
    載之應到案日期前，檢附相關證據及足資辨識、通知應歸責
    人之證明文件，向處罰機關告知應歸責人，處罰機關應即另
    行通知應歸責人到案依法處理；逾期未依規定辦理者，仍依
    道路交通管理處罰條例各該違反條款規定處罰。又違反道路
    交通管理事件，行為人認為舉發之事實與違規情形相符者，
    得於接獲通知單後，親自或委託他人持該通知單，不經裁決
    向指定之處所，逕依裁罰基準執行並繳納罰鍰結案。另違反
    道路交通管理事件行為人，未依規定自動繳納罰鍰，或未依
    規定到案聽候裁決，處罰機關應依基準表於舉發違反道路交
    通管理事件通知單送達且逾越應到案期限六十日之三個月內
    ，逕行裁決之，違反道路交通管理事件統一裁罰基準及處理
    細則第十一條第一項第四款、第十五條第一款、第三十六條
    、第四十八條第一項、第四十四條第一項分別定有明文。故
    交通違規行為之「舉發」，係具有對外效力之行政行為，其
    性質屬於公法上有相對人之意思通知，舉發通知單應先由舉
    發機關合法送達受處分人，受處分人如未自動繳納罰鍰或未
    到案聽候裁決，處罰機關始得依違反道路交通管理事件統一
    裁罰基準表逕行裁決之，倘舉發通知單未經合法送達受處分
    人，處罰機關即逕行裁決，其裁決程序即非合法，且舉發通
    知單應依行政程序法規定之送達方式為送達，並於合法送達
    受處分人時，始發生舉發之效力。是受處分人自應先收受「
    舉發違反道路交通管理事件通知單」之通知，其始知悉應到
    案日期，否則受處分人即無從知悉應到案日期，主管機關未
    經合法送達而逕行裁決，其裁決程序即屬不適法，合先敘明
    。
三、經查：本案為警舉發之時、地，係由異議人甲○○之父親乙
    ○○駕駛前開車牌號碼ＯＢ—一四九一號自用小貨車，乃由
    異議人即受處分人甲○○委由其父親乙○○代理填寫聲明異
    議狀（聲明異議人為甲○○）而提出聲明異議一節，已據異
    議人甲○○於本院訊問時到庭陳明（見本院卷第三十頁至第
    三一頁反面），核與證人乙○○於本院訊問時之證述（見本
    院卷第十八、十九頁、第三一頁反面、第三二頁）相符，先
    予敘明。又異議人甲○○為警舉發時之設籍地址即住所地為
    臺中縣潭子鄉○○路○段二００巷二三號（係於本案為警舉
    發前之九十八年三月九日即遷入上址），有「個人基本資料
    查詢結果」一件（見本院卷第七頁）在卷可稽，且異議人甲
    ○○實際上亦居住於上開設籍地址一情，已據異議人甲○○
    於本院訊問時陳稱明確（見本院卷第三一頁）。而本案係原
    舉發機關即臺中縣警察局交通警察隊於九十八年四月十四日
    填製單號中縣警交相字第ＨＤ0000000號之違舉違反
    道路交通管理事件通知單，舉發異議人甲○○所有之車牌號
    碼ＯＢ—一四九一號自用小貨車，於同年三月三十日下午六
    時零五分許，在臺八線三公里處，因「駕車行經有燈光號誌
    管制之交岔路口闖紅燈」違規，並向已非屬異議人住居所之
    「臺中縣和平鄉○○路○段裡冷巷五一號」而為郵寄等情，
    有舉發違反道路交通管理事件通知單、臺灣郵政掛號郵件收
    件回執各一份（見本院卷第十四至十五頁）在卷可考。因而
    ，原舉發機關未依異議人甲○○當時之設籍住所地送達舉發
    違反道路交通管理事件通知單，其送達即非適法，自不生送
    達之效力。綜上所陳，原處分機關未能詳予審酌原舉發機關
    就舉發違反道路交通管理事件通知單尚未合法送達與受處分
    甲○○即逕予裁決，程序上即不適法，受處分人之異議為有
    理由，原處分應予撤銷，並發回由原處分機關為適法之處理
    ，以資適法。
據上論斷，應依道路交通管理處罰條例第八十七條第二項，道路
交通案件處理辦法第二十條前段，裁定如主文。
中    華    民    國    99    年    6     月    30    日
                      交通法庭  法  官  李雅俐
上正本證明與原本無異。
如不服本裁定，應於送達後五日內，向本院提出抗告狀。
                                書記官  莊金屏
中    華    民    國    99    年    6     月    30    日

司法院資訊處製作；財團法人民間司法改革基金會備份。
